【裁判字號】    94,上訴,1327
【裁判日期】    950117
【裁判案由】    懲治走私條例
【裁判全文】
臺灣高等法院高雄分院刑事判決        94年度上訴字第1327號
上  訴  人
即  被  告  戊○○
選任辯護人  朱立人律師
            許清連律師
            李錦臺律師
上列上訴人因違反懲治走私條例案件，不服臺灣高雄地方法院92
年度訴字第2830號中華民國94年5 月5 日第一審判決（起訴案號
：臺灣高雄地方法院檢察署92年度偵字第15464 號），提起上訴
，本院判決如下：
    主  文
原判決關於戊○○部分撤銷。
戊○○共同私運管制物品進口，逾公告數額，處有期徒刑貳年，
緩刑肆年。
    事  實
一、戊○○係豐順號漁船（編號CT6-0612號）船長，與該船大副
    丁○○、輪機長己○○、輪機員丙○○、漁航員甲○○、乙○○等人（丁○○等5 人經原審法院判處罪刑確定），明知
    花枝翅為海關進口稅則第3 章所規定之軟體類水產無脊椎動
    物，為行政院所公告管制物品項目及其數額之丙項管制進口
    物品，逾公告數額者不得私運進口，乃竟共同基於私運逾公
    告數額之管制物品進口之犯意聯絡，於民國（下同）92年1
    月8 日16時許，共同駕乘豐順號漁船，由高雄港中和安檢站
    報關出海後，於同年1 月15、6 日左右，在我國北方領海外
    之經濟海域，自不詳國籍船舶上共同搬運加工後之花枝翅
    1,920 公斤（緝獲時完稅價額新台幣78,720元），至豐順號
    漁船上，而於同年1 月26日3 時許，從高雄港中和安檢站報
    關私運進口。嗣於同年1 月26日10時許，在高雄市小港漁港
    為警查獲，並扣得上開花枝翅1,920 公斤（經拍賣得款新台
    幣9,600 元）。
二、案由海岸巡防署高雄縣機動查緝隊報請台灣高雄地方法院檢
    察署檢察官偵查起訴。
    理  由
一、訊據上訴人即被告戊○○對於上開與大副丁○○等人，駕乘
    豐順號漁船，報關出海，而在領海外，自不詳國籍船舶上，
    搬運加工後之花枝翅，至豐順號漁船上，私運進入我國高雄
    市小港漁港，為警查獲，並扣得私運進口之花枝翅1,920 公
    斤等事實，供承不諱，並有財政部高雄關稅局92年6 月30日
    高普緝字第0920001707號函、緝私報告表、海岸巡防署南部
    地區巡防局高雄縣機動查緝隊扣押物品目錄表、過磅紀錄單
    、豐順號漁船上照片、豐順號漁船（含船員）進出港檢查表
    、安檢站進出港登記簿影本、高雄市100 噸以上漁船進出港
    申請書、行政院農業委員會水產試驗所93年4 月16日農水試
    漁字第0932201735號函及豐順號船位圖、高雄區漁會93年3
    月16日高漁電通字第9301720 號函附豐順號漁船92年1 月份
    船位資料、內政部93年6 月28日台內地字第0930072984號函
    等附卷可稽（他字卷第16、17、警卷第6 、30-34 、42頁、
    偵查卷第25-29 頁、原審卷第80、81、89、90、109 、110
    頁）。扣案之花枝翅1,920 公斤，於緝獲時之完稅價額為新
    台幣（下同）78,720元，經拍賣得款為9,600 元等情，復有
    上揭高雄關稅局函、緝私報告表及高雄市小港區漁會魚市場
    拍賣計算單影本在卷足憑（他字卷第16、17頁、警卷第43頁
    ）。
二、被告雖又辯稱：伊不知花枝翅係政府管制進口之物品，且伊
    係受豐順公司之指示，始自該不詳船舶上接駁花枝翅，伊為
    恐失去工作，只有接受公司之指示，將花枝翅私運進口云云
    。惟查：
  (一)花枝翅係海關進口稅則第3 章所規定之軟體類水產無脊椎動
    物，為行政院依懲治走私條例公告管制物品及其數額丙項第
    5 款所列之管制進口之物品，一次私運進口重量不得超過
    1,000 公斤，超過者則屬走私物品。被告係豐順號漁船船長
    ，以漁撈為業，為被告所供承，對於何種魚獲物為管制進口
    物品，自較一般人為明晰，此就被告於警詢時，即隱瞞於領
    海外海域自他船接運之事實，謊稱係自行捕獲等情觀之，顯
    可認定被告於接運時已知上開花枝翅為管制進口之物品，被
    告諉稱不知為管制進口物品云云，自無足採。
  (二)被告雖又指稱：因接獲豐順公司聯絡人蔡達川以SSB 對講機
    指示，說有他船在豐順號正在作業之漁區，因冷凍設施故障
    ，無法放置漁獲，要伊幫忙接駁載運其船上之花枝翅返台，
    伊為恐失去工作，而遵從指示云云。惟被告果有受豐順公司
    聯絡人之指示，對此有利之證據，竟未曾聲請傳訊，而又指
    稱「證人來了也不會說實話」云云，是可見被告所稱受指示
    之說，尚乏證據證明之。
  (三)被告及同案被告丁○○、己○○、丙○○、甲○○、乙○○
    等人，於警詢及原審偵審中，均指稱上開花枝翅，係自行捕
    獲云云。依被告所供係以「單拖拖網二件捕獲」（警卷第14
    頁），惟豐順號漁船上之捲網機及綁帶機，均已生銹損壞不
    能用，此經查緝之員警陳信吉、劉顯同、郭宥麟於原審具結
    證實（原審卷第208 、224 頁、偵查卷第22頁），並有現場
    照片2 幀附卷可證（偵查卷第25頁），參以被告於本院審理
    中，已坦承上開花枝翅係自他船接運而來，亦足認定被告及
    丁○○等人所稱自行捕獲云云，均虛偽不實，不能採信。
  (四)綜上所，本案事證已臻明確，被告所辯，顯係卸責之詞，
    殊無足採，其犯行洵堪認定。
三、查被告私運管制進口物品之花枝翅1,920 公斤，超過公告管
    制之1,000 公斤，核其所為，係犯懲治走私條例第2 條第1
    項之私運管制物品進口逾公告數額罪，被告與丁○○、己○○、丙○○（原名林世麟）、甲○○、乙○○等有犯意聯絡
    及行為分擔，為共同正犯。
四、原審判決論處被告罪刑，固無不合，惟認被告係在領海內運
    送已進口之管制物品，論以運送管制物品罪，尚有未洽。被
    告上訴意旨執前詞指摘原判決不當，雖無理由，但原判決此
    部分既有可議，自應將之撤銷改判。爰審酌被告身為船長，
    竟違法私運管制物品進口，犯罪後被查獲時，未能坦承犯行
    ，態度欠佳，姑念所私運之管制物品，於緝獲時之完稅價額
    僅78,720元，又非違禁物，對社會經濟秩序之危害非鉅，於
    本院審理時，已深表悔悟等一切情狀，量處如主文所示之刑
    。又查，被告未曾受有期徒刑以上刑之宣告，有台灣高等法
    院被告前案紀錄表在卷可按，而被告年近70，尚需負擔一家
    5 口之生計（其獨子蔡賢榮於92年3 月13日病故，遺有大陸
    妻子及7 歲、3 歲之幼子2 人），此有被告之戶籍謄本及蔡
    賢榮死亡證明書等附卷足憑，本院審酌被告之惡性尚非重大
    ，經此刑之宣告，當知警惕，應無再犯之虞，所宣告之刑，
    以暫不執行為適當，併予宣告緩刑4 年。另公訴人請求將走
    私進口之花枝翅依刑法第38條第1 項第3 款沒收，然該花枝
    翅已因拍賣而移轉他人所有，非被告所有之物，自不得宣告
    沒收，而拍賣所得之金錢，並非原物，亦不得依刑法第38條
    第1 項第3 款沒收，併此說明。
據上論斷，應依刑事訴訟法第369 條第1 項前段、第364 條、第
299 條第1 項前段，懲治走私條例第2 條第1 項、第11條，刑法
第28條、第74條第1 款，判決如主文。
本案經檢察官陳宗吟到庭執行職務。
中    華    民    國    95    年    1     月    17    日
                  刑事第八庭    審判長法  官  王光照
                                      法  官  蔡國
                                      法  官  洪慶鐘
以上正本證明與原本無異。
如不服本判決應於收受本判決後10日內向本院提出上訴書狀，其
未敘述上訴理由者，並得於提起上訴後10日內向本院補提理由書
狀（均須按他造當事人之人數附繕本）「切勿逕送上級法院」。
中    華    民    國    95    年    1     月    18    日
                                      書記官  呂素珍
附錄本件判決論罪科刑法條：
懲治走私條例第2條第1項：
私運管制物品進口、出口逾公告數額者，處7 年以下有期徒刑，
得併科新台幣300萬元以下罰金。
                                                      Q


司法院資訊處製作；財團法人民間司法改革基金會備份。
